臺灣桃園地方法院刑事判決　　　　　　 100年度簡上字第65號
公　訴　人　臺灣桃園地方法院檢察署檢察官
上　訴　人
即　被　告　徐劍龍
上列上訴人因竊盜案件，不服本院刑事庭民國99年12月30日99年
度壢交簡字第2589號第一審刑事簡易判決（聲請簡易判決處刑案
號：99年度偵緝字第1276號），提起上訴，本院管轄之第二審合
議庭判決如下：
    主  文
原判決撤銷。
徐劍龍攜帶兇器竊盜，未遂，累犯，處有期徒刑伍月，如易科罰
金，以新臺幣壹仟元折算壹日。未扣案之斧頭壹把沒收。
    事  實
一、徐劍龍前因施用第二級毒品案件，經本院以97年度壢簡字第
    87號判決判處有期徒刑6 月確定；復因施用第二級毒品案件
    ，經臺灣新竹地方法院以97年度竹北簡字第389 號判決判處
    有期徒刑6 月確定；上開2 罪刑接續執行，於民國97年7 月
    23日入監執行，嗣於98年7 月10日縮短刑期執行完畢。詎猶
    不知悔改，於99年5 月21日下午3 時50分許，騎乘車牌號碼
    BC8-913 號重型機車，行經桃園縣龍潭鄉中山村黃泥塘81號
    無人居住且外側圍牆部分缺損之三合院建築物（該屋為魏村
    祥所有）時，見四下無人，認有機可乘，竟意圖為自己不法
    所有，持客觀上足以威脅人生命、身體、安全，足供兇器使
    用之斧頭1 把，進入上址建築物非連續圍牆內，以斧頭敲擊
    該建築物之窗台，欲竊取水泥窗台內之鋼筋，因斧頭敲擊鋼
    筋發出巨響，為居住附近之魏村祥察覺有異至上址查看，當
    場發現徐劍龍正手持斧頭重力敲打窗台，經魏村祥制止，徐
    劍龍始騎乘機車離去而未遂，經魏村祥記下前揭車輛車牌號
    碼報警處理，而循線查悉上情。
二、案經桃園縣政府警察局龍潭分局報告臺灣桃園地方法院檢察
    署檢查管偵查後，聲請以簡易判決處刑。
    理  由
壹、證據能力部分：
    按被告以外之人於審判外之陳述，雖不符刑事訴訟法第 159
    條之1 至第159 條之4 之規定，而經當事人於審判程序同意
    作為證據，法院審酌該言詞陳述或書面陳述作成時之情況，
    認為適當者，亦得為證據。當事人、代理人或辯護人於法院
    調查證據時，知有刑事訴訟法第159 條第1 項不得為證據之
    情形，而未於言詞辯論終結前聲明異議者，視為有前項之同
    意，刑事訴訟法第159 條之5 定有明文。查本判決所引用以
    下審判外作成之相關供述證據，公訴人、被告於本院準備程
    序、審判期日均表示無意見而不予爭執，亦未於言詞辯論終
    結前聲明異議，本院審酌上開證據資料製作時之情況，尚無
    違法取得及證明力明顯過低之瑕疵，認以之作為證據應屬適
    當，而其餘所依憑判斷之非供述證據，本院亦查無有何違反
    法定程序取得之情形，且上開各該證據均經本院於審判期日
    依法進行證據之調查、辯論，被告於訴訟上之防禦權，已受
    保障，故上開證據資料均有證據能力。
貳、實體部分：
一、訊據被告徐劍龍矢口否認有何竊盜犯行，辯稱：當時是因尿
    急而至上址三合院旁小解，並未進入三合院內，亦未拿取鐵
    條，無竊盜犯意云云。經查：
(一)、上揭犯罪事實，迭據證人魏村祥於警詢、檢察官偵訊及本院
    審理時證稱：我在住家中聽到距離約30公尺的老家三合院發
    出金屬敲擊巨響聲音，便前往查看，當時目睹被告在三合院
    內手持斧頭重力敲擊房屋窗戶水泥窗台的結構，欲竊取鐵條
    ，有部分鐵條已散落在地面，我便制止，因被告當時手持斧
    頭又求情不要報警，乃記下機車車號任他騎車離去，之後再
    通知龍潭分局處理。上址房屋雖沒有連續性圍牆，但可看出
    是三合院的老宅等語明確（99年度偵字第16774 號卷第19至
    20頁、第47至49頁，本院卷第44至45頁），互核均甚為一致
    ，而證人魏村祥與被告素不相識，並無仇怨，衡情應無甘冒
    偽證罪之風險，故意構詞設陷被告之可能，其證述應值採信
    。參以被告於警詢亦供承：當時我有進去裡面，我進去裡面
    時手上提一個籃子，我要撿地上的廢鐵，就是兩、三條鋼筋
    ，我要拿去賣錢，在裡面1 至2 分鐘，被屋主發現，就沒有
    撿等語（見99年偵字第16774 號卷第5 至6 頁），顯見被告
    對於該鋼筋乃他人所有具有價值之物品一情，知之甚詳。第
    觀諸現場照片所示情形（見99年度偵字第16774 號卷第23至
    24頁、第53至55頁），該建築物窗戶旁確有水泥塊數塊及鋼
    筋數條散落於地，且近窗戶之水泥窗台亦有數處凹洞、鋼筋
    外露之情，顯見地上散落之鋼筋數條、水泥塊等物，係因遭
    人以外力破壞始脫離窗台，益徵證人魏村祥指述被告當時手
    持斧頭敲打窗台欲竊取鐵條等情非屬虛妄，是被告於前開時
    、地持斧頭行竊之際，經告訴人發現制止後始未得逞之事實
    ，應堪認定。
(二)、被告雖以前詞置辯，惟查，被告於警詢中原供稱：當時我有
    進去裡面，我進去裡面時手上提一個籃子，我要撿地上的廢
    鐵，就是兩、三條鋼筋，我要拿去賣錢，在裡面1 至2 分鐘
    ，被屋主發現，就沒有撿等語（見99年偵字第16774 號卷第
    5 至6 頁），於偵訊中則改稱：當時只是經過三合院外面馬
    路，屋主問我在作什麼，我說在拾荒云云（見99年度偵緝字
    第1276號卷第29至30頁），嗣於原審訊問時又改稱：當天是
    去該處上廁所，有問屋主可不可以撿鐵條，屋主說不可以，
    就離開了云云（見原審卷第31頁背面），後於本院準備程序
    訊問時復改稱：當時因尿急至上址三合院旁小解，並未進入
    三合院內，廢鐵是置放在路旁，不是在屋內，我想要撿，但
    屋主說不行，就離開了云云（見本院卷第28頁背面），其歷
    次所述前後不一，已見情虛。且依前揭現場照片所示（見99
    年度偵字第16774 號卷第23至24頁、第53至55頁），該建築
    物窗戶旁確有水泥塊數塊及鋼筋數條散落於地，且近窗戶之
    水泥窗台亦有數處凹洞、鋼筋外露之情，顯見地上散落之鋼
    筋數條、水泥塊等物，係因遭人以外力破壞始脫離窗台，佐
    以證人魏村祥係聽見該處三合院傳出金屬敲擊之巨響始前往
    查看，並當場目睹被告手持斧頭重力敲擊窗戶等情，足認被
    告確係持斧頭破壞窗台水泥欲竊取其內附著之鋼筋甚明，被
    告辯稱無竊盜犯意云云，要屬事後卸責之詞，不足採信。
(三)、被告雖又辯稱：其於警詢製作之筆錄係警察寫好，因未受教
    育有些字看不懂云云（見本院卷第29頁），然查，被告於警
    詢所述係出於自由意志而為陳述，並未遭刑求一節，業據被
    告於本院準備程序訊問時陳述明確（見本院卷第29頁），且
    被告之學歷為國中肄業，智識正常，有其警詢筆錄所載個人
    基本資料附卷可憑（見99年度偵字第16774 號卷第4 頁），
    復能以長達3 頁之文字具狀向本院陳述意見，此亦為被告所
    是認（見本院卷第46頁），並有被告親筆書寫之陳述狀1 份
    在卷可按（見本院卷第48至50頁），足見被告非目不識丁之
    文盲，甚且，更能以文字清楚敘明其答辯意見，其對於警詢
    筆錄所載內容當具有閱讀能力並知悉意涵，況被告對於警詢
    筆錄所載僅爭執該鐵條係置放於路邊，其並未進入三合院內
    一節（見本院卷第28頁背面），然證人魏村祥發現被告持斧
    頭敲擊窗台之處，乃前開三合院非連續圍牆內之房屋窗戶前
    ，此據證人魏村祥於警詢、偵訊及本院審理時述明在卷，並
    有前揭現場照片10張附卷可按，已詳如前述，被告於本院訊
    問時翻異前詞，改稱鐵條係置放於路邊云云，與前開事證不
    符，既被告就鐵條所在位置所述與事實不符，就警詢筆錄所
    載其它部分亦無爭執，堪認上開警詢筆錄之記載係依照被告
    當時之陳述據實記錄，而無虛偽或誤載之情，被告此部分所
    辯，應屬臨訟推諉之詞，不足採信。
(四)、綜上所述，被告上開所辯，顯係事後卸責之詞，尚難採信。
    本案事證已經明確，其犯行堪以認定，應予依法論科。
二、被告行為後，刑法第321 條第1 項之規定業於100 年1 月26
    日修正公布，並於同年月28日施行，修正後刑法第321 條第
    1 項各款之處罰規定，法定刑由「6 月以上、5 年以下有期
    徒刑」修正為「6 月以上、5 年以下有期徒刑，得併科新臺
    幣10萬元以下罰金」，其法定刑已增列得併科罰金，是修正
    後之規定，對被告而言較為不利，經比較修正前、後刑法第
    321 條第1 項之規定，以行為時法有利於被告，依刑法第 2
    條第1 項前段規定，自應適用行為時法即修正前之刑法規定
    論處。
三、按刑法第321 條第1 項第3 款之攜帶兇器竊盜罪，其所謂兇
    器，種類並無限制，凡客觀上足對人之生命、身體、安全構
    成威脅，具有危險性之兇器均屬之，且祇須行竊時攜帶此種
    具有危險性之兇器為已足，並不以攜帶之初有行兇之意圖為
    必要。查被告持以敲擊水泥窗台欲竊取其內附著之鋼筋所用
    之斧頭為鐵製物品，質地堅硬可用以拆卸破壞硬物，客觀上
    足對人之生命、身體、安全造成危險，顯屬兇器無疑。是核
    被告所為，係犯修正前刑法第321 條第2 項、第1 項第3 款
    之攜帶兇器竊盜未遂罪，公訴意旨認被告上開所為係犯刑法
    第320 條第3 項之竊盜未遂罪，尚有誤會，惟因起訴之社會
    基本事實同一，爰變更起訴法條。被告前因施用第二級毒品
    案件，經本院以97年度壢簡字第87號判決判處有期徒刑6 月
    確定；復因施用第二級毒品案件，經臺灣新竹地方法院以97
    年度竹北簡字第389 號判決判處有期徒刑6 月確定；上開 2
    罪刑接續執行，於97年7 月23日入監執行，嗣於98年7 月10
    日縮短刑期執行完畢，此有臺灣高等法院被告前案紀錄表 1
    份在卷可稽，其於受有期徒刑之執行完畢後，5 年以內故意
    再犯本件有期徒刑以上之罪，為累犯，應依刑法第47條第 1
    項規定加重其刑。又被告雖已著手於竊盜行為之實施，惟於
    部分鋼筋仍散置於地面，尚未將所有鋼筋取出之際，即遭被
    害人發覺阻止而未得逞，其持有該鋼筋之狀態並未穩固，亦
    未完全剝奪被害人之持有狀態，為未遂犯，應依刑法第25條
    第2 項之規定，按既遂犯之刑減輕之，其刑有加重及減輕者
    ，並依同法第71條第1 項規定，先加後減之。
四、原審以被告罪證明確，據以論罪科刑，固非無見。惟本案被
    告實係以斧頭破壞上址建築物水泥窗台欲竊取其內附著之鋼
    筋，所犯應係攜帶兇器加重竊盜未遂罪，原審未予詳查，而
    認被告所為僅構成普通竊盜未遂罪，尚有未洽。上訴人即被
    告雖以前揭情詞置辯，惟被告所辯均不足採信，已詳如前述
    ，其以前詞指摘原判決不當，雖無理由，然原判決既有上開
    可議之處，自應由本院予以撤銷改判。爰審酌被告前因竊盜
    等案件，經臺灣新竹地方法院以82年度易字第411 號判決判
    處應執行有期徒刑1 年確定；又因竊盜案件，經臺灣新竹地
    方法院以83年度易字第3492號判決判處有期徒刑3 月確定；
    復因竊盜案件，經臺灣新竹地方法院以86年度易字第805 號
    判決判處有期徒刑3 月確定；繼因竊盜案件，經臺灣新竹地
    方法院以90年度易字第691 號判決判處有期徒刑3 月，嗣經
    臺灣高等法院以90年度上易字第3945號判決駁回上訴確定，
    此亦有臺灣高等法院被告前案紀錄表在卷可稽，其前已有多
    次竊盜前科紀錄，竟仍不知悔改，猶因一時貪念下手竊取他
    人之物，所為顯屬非是，且犯後一再飾卸狡辯，態度欠佳，
    難認有何悔悟之意，惟念被告甫著手本件竊盜犯行，旋為被
    害人發覺而未遂，對被害人尚未造成具體損失，所生危害非
    鉅，兼衡其犯罪之動機、目的、手段、智識程度、生活狀況
    及素行等一切情狀，量處如主文所示之刑，並諭知易科罰金
    之折算標準。另被告持以竊盜所用之斧頭1 把，係屬被告所
    有供犯本件竊盜罪所用之物，雖未扣案，然無證據證明已經
    滅失，爰依刑法第38條第1 項第2 款規定，宣告沒收。
據上論斷，應依刑事訴訟法第455 條之1 第1 項、第3 項、第36
9 條第1 項前段、第364 條、第299 條第1 項前段、第300 條，
修正前刑法第321 條第2 項、第1 項第3 款，刑法第2 條第1 項
前段、第47條第1 項、第25條第2 項、第71條第1 項、第41條第
1 項前段、第38條第1 項第2 款，判決如主文。
本案經檢察官張聰耀到庭執行職務。
中    華    民    國    100   年     5    月     3    日
                  刑事第五庭  審判長法  官  潘政宏
                                    法  官  張詠惠
                                    法  官  劉淑玲
以上正本證明與原本無異。
本判決不得上訴。
                                    書記官  許婉茹
中    華    民    國   100    年    5     月    6     日
附錄本案論罪科刑依據之法條：
修正前刑法第321條：
犯竊盜罪而有左列情形之一者，處6 月以上、5 年以下有期徒刑
：
一、於夜間侵入住宅或有人居住之建築物、船艦或隱匿其內而犯
    之者。
二、毀越門扇、牆垣或其他安全設備而犯之者。
三、攜帶兇器而犯之者。
四、結夥三人以上而犯之者。
五、乘火災、水災或其他災害之際而犯之者。
六、在車站或埠頭而犯之者。
前項之未遂犯罰之。